【裁判字號】    97,台上,2937
【裁判日期】    970626
【裁判案由】    偽造文書
【裁判全文】
最高法院刑事判決            九十七年度台上字第二九三七號
上  訴  人  甲○○
選任辯護人  邱正明律師
上列上訴人因偽造文書案件，不服台灣高等法院中華民國九十四
年六月十四日第二審判決（九十三年度上訴字第一九二一號，起
訴案號：台灣桃園地方法院檢察署九十二年度偵字第一七四九號
），提起上訴，本院判決如下：
    主  文
原判決關於甲○○部分撤銷，發回台灣高等法院。
    理  由
本件原判決維持第一審依牽連犯關係，從一重論處上訴人甲○○
行使偽造公文書，足以生損害於公眾及他人罪刑之判決，駁回其
在第二審之上訴，固非無見。
惟查（一）原判決事實記載上訴人與不詳姓名之成年男子，共同
基於偽造文書之犯意聯絡，由其將本人之年籍資料提供予該不詳
姓名成年男子，再由該男子於民國八十九年十月間，在台灣地區
偽造由三軍總醫院醫師劉敏英名義所開立，記載上訴人罹有「下
背痛」症狀，經診斷為「第五腰椎第一薦腸椎間盤突出併神經壓
迫」不實事項之「三軍總醫院診斷證明書（稿）」公文書，並蓋
用於不詳時地偽刻之劉敏英印章於其上，交予上訴人。並未認定
有偽造劉敏英之署押及偽造劉敏英之印文為三枚。乃理由卻謂偽
造之三軍總醫院診斷證明書（稿）上劉敏英署押一枚、印文三枚
，均應依刑法第二百十九條規定宣告沒收，有事實與理由矛盾之
違法。（二）原判決依劉敏英出具載有「查甲○○之診斷證明，
非本人手稿，亦非本人之印鑑」等語之函文，作為該診斷證明書
（稿）係偽造之證據。然該函文係屬刑事訴訟法第一百五十九條
第一項所稱被告以外之人於審判外之書面陳述，為何有證據能力
？原判決未見說明，遽採為判斷之依據，尚有未合。（三）上訴
人於原審聲請傳訊證人劉敏英俾行詰問（見原審卷第六十一頁）
，該證人於第一審亦未曾經傳訊踐行詰問之程序，自有傳訊之必
要，乃原判決竟謂無必要，而未予傳訊，有應於審判期日調查之
證據未予調查之違法。（四）上訴人於原審提出醫師林柳池出具
，載有上訴人罹患「下背痛」症狀，經診斷為「第五腰椎第一薦
腸椎間盤突出併神經壓迫」之三軍總醫院診斷證明書（稿）影本
（見原審卷第七十三頁），欲證明其確患有該項疾病。此項對上
訴人有利之證據，是否足採？原判決未見說明，亦有不當。以上
或為上訴意旨所指摘，或為本院得依職權調查之事項，應認原判
決有撤銷發回更審之原因。又刑法修正後，對公務員之定義已變
更，偽造三軍總醫院診斷證明書（稿）行使，使該院櫃台人員將
不實之事項，登載於職務上所掌之診斷證明書上，再換發正式之
診斷證明書予上訴人收執，是否仍犯行使偽造公文書及使公務員
登載不實罪？有無新舊法比較問題？於更審時併請注意。
據上論結，應依刑事訴訟法第三百九十七條、第四百零一條，判
決如主文。
中    華    民    國  九十七  年    六    月  二十六  日
                      最高法院刑事第十二庭
                          審判長法官  石  木  欽
                                法官  陳  世  淙
                                法官  洪  佳  濱
                                法官  林  俊  益
                                法官  黃  梅  月
      本件正本證明與原本無異
                                      書  記  官
中    華    民    國  九十七  年    七    月    二    日
                                                 H


司法院資訊處製作；財團法人民間司法改革基金會備份。
